臺灣高等法院臺中分院刑事判決　　　　95年度上訴字第2670號
上　訴　人
即　被　告　甲○○
選任辯護人　林志忠　律師
選任辯護人　江燕鴻　律師
上列上訴人因違反槍砲彈藥刀械管制條例案件，不服臺灣南投地
方法院95年度訴字第377號中華民國95年9月15日第一審判決（起
訴案號：臺灣南投地方法院檢察署93年度偵字第1994號），提起
上訴，本院判決如下：
    主  文
上訴駁回。
    事  實
一、甲○○因其友人林丙寅（已死亡，由臺灣南投地方法院檢察
    署檢察官另為不起訴處分）自知其健康狀況不佳，起意為其
    妻黃秋桃、其子林庭利（即林建利）不法之所有，欲以自殺
    而偽裝成遭不明槍殺意外身亡為事由，向保險公司詐取保險
    金，林丙寅先於92、93年間，陸續向新光人壽保險股份有限
    公司、國泰人壽保險股份有限公司、中央信託局股份有限公
    司投保鉅額意外險等保險；並又於92年12月間，由林丙寅委
    託甲○○代為尋找槍、彈，用以自殺使用，甲○○明知未經
    許可，不得持有可發射子彈具有殺傷力之改造手槍，竟仍基
    於幫助之犯意，為林丙寅聯絡買槍事宜，旋透過張正宜（因
    前案經法院判決確定，經臺灣南投地方法院檢察署檢察官、
    臺灣臺中地方法院檢察署檢察官分別為不起訴處分）向姓名
    年籍不詳綽號「肉圓」之成年男子，購得可發射子彈具殺傷
    力之改造仿BERETTA84型半自動手槍1支（槍枝管制編號
    0000000000）、土造子彈10顆，由張正宜逕持該槍、彈轉交
    予林丙寅非法持有之。林丙寅繼之於93年2月3日18時許，騎
    乘機車至南投縣名間鄉○○村○○道路旁某處（近國道3號
    公路北上238公里50公尺處），與具有共同詐欺取財犯意聯
    絡之陳世明（業經原審法院判處有期徒刑2年，併科罰金新
    臺幣10萬元確定）會合，林丙寅當場交付陳世明新臺幣8萬
    元做為加工其自殺之代價，隨即舉槍朝自己右腋下射擊1槍
    ，林丙寅中槍倒地後，陳世明遂基於加工自殺之犯意，明知
    未經許可，不得持有可發射子彈具有殺傷力之槍枝及子彈，
    竟持上開手槍再朝林丙寅左胸射擊1槍，致林丙寅受傷身亡
    ，陳世明即攜帶上開槍枝、子彈離開現場，製造林丙寅受他
    殺意外死亡之假象，嗣經警在現場尋獲彈殼2顆，並循線查
    悉上情，扣得上開槍枝及子彈8顆（經送鑑定後驗餘4顆）。
二、案經南投縣政府警察局南投分局報告臺灣南投地方法院檢察
    署檢察官偵查起訴。
    理  由
壹、關於證據能力部分：
一、按被告以外之人於審判外之陳述，雖不符刑事訴訟法第159
    條之1至第159條之4之規定，然經當事人於審判程序同意作
    為證據，法院審酌該言詞陳述作成時之情況，認為適當者，
    亦得為證據；當事人、代理人或辯護人於法院調查證據時，
    知有刑事訴訟法第159條第1項不得為證據之情形，而未於言
    詞辯論終結前聲明異議者，視為有前項之同意，刑事訴訟法
    第159條之5定有明文。查證人闕文怡於警詢中之陳述，為審
    判外之陳述而屬傳聞證據，惟被告就前開審判外之陳述，於
    原審及本院審理中均不爭執其證據能力，復未曾於言詞辯論
    終結前聲明異議，而本院審酌上開陳述作成時之情況，並無
    違法取證之瑕疵，認以之作為證據為適當，上開審判外之陳
    述，有證據能力。
二、按現行刑事訴訟法第287條之2規定「法院就被告本人之案件
    調查共同被告時，該共同被告準用有關人證之規定」，即共
    同被告對於其他共同被告之案件而言，為被告以外之第三人
    ，本質上屬於證人，本院就被告甲○○部分調查共同被告陳
    世明時，固應依前開規定準用證人之規定，惟被告於本院審
    理時並未請求以共同被告陳世明為證人，更陳明毋庸詰問，
    有筆錄可稽，且本院於言詞辯論時已就共同被告之供述，對
    被告提示及告以要旨，被告均稱無意見，已確實保障被告之
    訴訟權，共同被告陳世明之陳述自得作為認定被告甲○○犯
    罪事實之判斷依據。
三、至證人陳世明、張正宜於警詢中之陳述，為審判外之言詞陳
    述，經被告甲○○及其辯護人於原審審理時爭執其證據能力
    ，核其2人於警詢中之陳述，與於原審審理時之陳述內容不
    符，而其先前於警詢中之陳述，未見具有較可信之特別情況
    ，依刑事訴訟法第159條之2規定，應無證據能力。又證人陳
    世明、張正宜於檢察官訊問時之陳述，未經具結，依刑事訴
    訟法第158條之3規定，應無證據能力，合先敘明。
貳、認定本案犯罪事實之理由：
一、訊據上訴人即被告（下稱被告）甲○○矢口否認有幫助未經
    許可持有可發射子彈具有殺傷力之槍彈犯行，並辯稱伊僅介
    紹林丙寅購買槍彈，不算幫助犯云云。經查：
  (一)被告於上開時地，如何受其友人林丙寅之託，透過張正宜而
    取得扣案之槍、彈，並由張正宜直接交付林丙寅持有等情，
    業據被告於警詢中供稱：林丙寅於92年12月初有問伊有沒有
    槍枝，伊當時說沒有，但可以向朋友問問看，當時伊就聯絡
    證人張正宜，並請證人張正宜至林丙寅家去，後來多少錢成
    交伊不清楚；伊是幫林丙寅介紹等語（見93年度偵字第1994
    號第1卷第49至51頁、第70頁）；於偵查中供稱：改造手槍
    及子彈是林丙寅透過伊向證人張正宜在92年12月間買的，槍
    有交給林丙寅，交槍的地點是林丙寅指示等語（見93年度相
    字第65號卷第329至331頁）。與被告之女友闕文怡於警詢中
    證稱：於92年11月、12月的某日，林丙寅確有向被告甲○○
    要求幫忙調槍，當時被告甲○○答應要幫林丙寅問問看，事
    隔幾天之後，被告甲○○與伊先去張正宜的住處，之後再一
    起到林丙寅住處，被告甲○○就叫林丙寅直接與張正宜談買
    槍事宜，再隔幾天伊和被告甲○○到被告陳世明住處，被告
    甲○○叫張正宜到陳世明住處來，張正宜到了被告陳世明住
    處後，手中提了1個紙盒，隨即打開裡面就裝有1把槍，被告
    甲○○就叫張正宜把該裝有手槍之紙盒交給林丙寅，然後張
    正宜就回來告訴被告甲○○，他已經把東西放好了，隨即離
    開等語（見93年度相字第65號卷宗第195至200頁），互核相
    符。
  (二)又依證人張正宜於原審審理中具結證稱：被告甲○○介紹伊
    去林丙寅家找林丙寅，因為伊有告訴被告甲○○伊朋友有在
    賣槍，交槍當日，伊依被告甲○○之指示到被告陳世明家，
    伊把槍從袋子裡拿出來給被告甲○○看可不可以，被告甲○
    ○說沒意見，當時伊有把子彈退出來，後來被告甲○○打電
    話給林丙寅，林丙寅說他要過來，被告甲○○就帶著他女友
    跟被告陳世明借機車出去，十幾分鐘後回來，說林丙寅等一
    下會過來，不久林丙寅就過來，伊為了還被告甲○○的恩情
    及拓展人脈，就把槍彈借給林丙寅，沒向林丙寅拿錢，交槍
    彈後，被告甲○○有問伊事情處理好了沒，伊跟甲○○說伊
    已經把槍彈交給林丙寅了等語（見原審卷宗），足認被告甲
    ○○確有幫助林丙寅持有槍、彈之行為。
  (三)林丙寅先於92、93年間，陸續向新光人壽保險股份有限公司
    、國泰人壽保險股份有限公司、中央信託局股份有限公司投
    保鉅額意外險等保險；又於92年12月間，藉由甲○○幫助而
    取得槍、彈之後，於93年2月3日18時，在南投縣名間鄉○○
    村○○道路旁某處，與陳世明會合，並當場交付陳世明8萬
    元做為加工其自殺之代價，隨即舉槍朝自己右腋下射擊1槍
    ，林丙寅中槍倒地後，陳世明遂基於加工自殺之犯意，而未
    經許可，持有該支可發射子彈具有殺傷力之改造手槍及子彈
    ，再朝林丙寅左胸射擊1槍，致林丙寅受傷身亡，陳世明即
    攜帶上開槍枝、子彈離開現場，製造林丙寅受他殺意外死亡
    之假象等情，業據被告陳世明於原審審理時供述明確，並有
    人身傷害保險要保書、理賠申請書、中央信託局人壽保險處
    中壽承字第09515002079號函1份在卷可稽；而林丙寅於上揭
    時、地因槍擊死亡之事實，亦有現場照片、南雲醫院（現更
    名為南基醫院）法醫參考書、檢察官督同法醫師製作之勘驗
    筆錄、臺灣南投地方法院檢察署驗斷書、相驗屍體證明書、
    中山醫學大學附設醫院病理科解剖鑑定報告書在卷可稽（見
    93年度相字第65號卷宗第9至54頁），堪信屬實。
  (四)此外復有改造仿BERETTA廠84型半自動手槍1支（槍枝管制編
    號0000000000）、土造子彈8顆、彈殼2顆扣案可佐，而上開
    槍、彈，經送內政部警政署刑事警察局鑑定結果，「送鑑手
    槍1枝（槍枝管制編號0000000000），認係由仿BERETTA廠84
    型半自動手槍製造之玩具手槍換裝土造金屬槍管而成之改造
    手槍，經檢視，保險故障，惟不影響槍枝正常擊發功能，認
    具殺傷力；送鑑子彈8顆，認均係具直徑約9.0㎜（採樣1顆
    測量）金屬彈頭之土造子彈，經採樣4顆試射，均可擊發，
    認均具殺傷力」，此有該局刑鑑字第0930107443號槍彈鑑定
    書1份附卷可憑。
二、綜上所述，本件事證已臻明確，被告甲○○上開犯行，堪予
    認定，應予依法論科。
參、論罪科刑理由：
一、按被告行為後，刑法及刑法施行法業於94年2 月2日總統以
    華總一義字第0940一義字第09400014901號令修正公布，並
    於95年7月1日施行（下稱新刑法，修正前刑法下稱舊刑法）
    ，刑法第33條第5款、第42條第2項條文均有修正。而新刑法
    第2條第1項之規定，係規範行為後法律變更所生新舊法律比
    較適用之準據法，於新刑法施行後，應適用新刑法第2條第1
    項之規定，為「從舊從輕」之比較（最高法院95年5月23 日
    刑事庭第8次會議決議及95年11月7日第21次刑事庭會議95
    年刑議字第6號決議參照），經比較結果，(一)關於法定刑罰
    金部分：修正後刑法第33條第5款規定「罰金：新臺幣一千
    元以上，以百元計算之」，與修正前刑法第33條第5款規定
    「罰金：一（銀）元以上」相較，刑法分則中關於有罰金刑
    之規定者，於修正前最低度之法定刑係銀元1元即新臺幣3元
    ，而於修正後則係新臺幣1000元，比較修正前後之規定，修
    正後之規定並未非有利於被告，應適用修正前刑法第33條第
    5款之規定；(二)關於易服勞役部分：被告於犯罪時之刑法第
    42 條第2項前段規定：「易服勞役以一元以上三元以下折算
    一日」，被告甲○○行為時之易服勞役折算標準，修正前罰
    金罰鍰提高標準條例第2條（現已刪除）規定，就其原定數
    額提高為100倍折算1日，則被告甲○○行為時之易服勞役折
    算標準，最高應以銀元300元折算1日，經折算為新臺幣後，
    應以新臺幣900元折算為1日。惟修正後刑法第42條第3項前
    段規定：「易服勞役以新臺幣一千元、二千元或三千元折算
    一日」。比較修正前後之易服勞役折算標準，以修正後之規
    定，較有利於被告甲○○，自應適用修正後刑法第42條第3
    項之規定。(三)至刑法第55條想像競合犯、第30條幫助犯之規
    定，並無變更，自無刑法第2條第1項之適用。
二、被告甲○○行為後，槍砲彈藥刀械管制條例於94年1月26日
    修正公布，修正前該條例第11 條第4 項規定：「未經許可
    ，持有、寄藏或意圖販賣而陳列第一項所列槍砲者，處一年
    以上七年以下有期徒刑，併科新臺幣七百萬元以下罰金」，
    修正後經立法院刪除該條項，而將之移列為同條例第8條第4
    項：「未經許可，持有、寄藏或意圖販賣而陳列第一項所列
    槍枝者，處三年以上十年以下有期徒刑，併科新臺幣七百萬
    元以下罰金」。比較新舊法結果，以修正前之舊法有利於被
    告。依刑法第2條第1項前段規定，被告甲○○幫助持有改造
    槍枝之行為，應適用行為時之舊法處罰。至於同條例第12條
    第4項非法持有子彈部分，並未修正，並不生新舊法之比較
    問題，附此敘明。核被告甲○○所為，係犯刑法第30 條、
    修正前槍砲彈藥刀械管制條例第11條第4項、第12條第4 項
    之罪。檢察官雖認被告甲○○係犯修正前槍砲彈藥刀械管制
    條例第11 條第2 項（檢察官誤載為修正後槍砲彈藥刀械管
    制條例第8條第2項）及第12條第1項之罪，惟被告甲○○係
    受林丙寅之託，而幫助林丙寅持有槍、彈，已如前述，且查
    無證據證明甲○○有何轉讓槍、彈之行為，起訴法條尚有未
    洽，因兩者社會基礎事實同一，起訴法條應予變更。被告甲
    ○○係以一個幫助行為而觸犯修正前槍砲彈藥刀械管制條例
    第11條第4項、第12條第4項之罪，為想像競合犯，應依刑法
    第55條規定，從一重之修正前槍砲彈藥刀械管制條例第11
    條第2項未經許可持有可發射子彈具有殺傷力之改造手槍罪
    處斷，其幫助林丙寅持有槍、彈，應依刑法第30條第2項規
    定按正犯之刑減輕之。
三、原審審酌被告甲○○幫助未經許可持有具殺傷力之槍枝、子
    彈對治安造成之影響、對社會秩序之危害及其犯罪後之態度
    等一切情狀，援引刑事訴訟法第300條、修正前槍砲彈藥刀
    械管制條例第11條第4項、同條例第12條第4項、刑法第11條
    前段、第2條第1項前段、第30條第2項、第42條第2項（原審
    判決誤載為修正前）、修正前罰金罰鍰提高標準條例第2條
    ，就被告所犯之罪，量處有期徒刑1年2月，併科罰金新台幣
    5 萬元，及諭知罰金如易服勞役之折算標準。認事用法均無
    不合，量刑亦屬妥適，被告上訴主張原審量刑太重云云，為
    無理由，應予駁回。
據上論斷，應依刑事訴訟法第368條，判決如主文。
本案經檢察官乙○○到庭執行職務。
中　　華　　民　　國　　96　　年　　1 　　月　　25　　日
            刑事第七庭  審判長法　官　林　榮　龍
                              法　官　黃　日　隆
                              法　官　鄭  永  玉
上列正本證明與原本無異。
如不服本判決應於收受送達後十日內向本院提出上訴書狀，其未
敘述上訴之理由者並得於提起上訴後十日內向本院補提理由書（
均須按他造當事人之人數附繕本）。
                              書記官　　瑞  芳
中　　華　　民　　國　　96　　年　　1　　月　　26   　日
